臺灣桃園地方法院交通事件裁定　　　　100年度交聲字第291號
原處分機關　交通部公路總局新竹區監理所桃園監理站
異　議　人　張貴美
上列異議人因違反道路交通管理處罰條例案件，對於原處分機關
於100 年3 月25日所為之處分（原處分案號：桃監裁字第裁52-D
B0000000號），聲明異議，本院裁定如下：
    主  文
異議駁回。
    理  由
一、原處分意旨略以：異議人即受處分人原持有之汽車駕駛執照
    ，前因第187755號交通違規案件，遲未繳納罰款，亦未提起
    聲明異議，原處分機關遂於民國90年8 月31日逕行註銷。嗣
    異議人依據97年5 月28日修正之道路交通管理處罰條例第65
    條第2 項規定，於100 年1 月24日至原處分機關繳納第1877
    55號違規罰鍰後，申請回復汽車駕照，惟遲至100 年3 月1
    日方領取駕駛執照。異議人於100 年2 月27日17時5 分，駕
    駛車牌號碼6261-RY 號自用小客貨車，行經桃園市○○路、
    慈文路口，因「駕照經註銷仍駕駛自小客車」為桃園縣政府
    警察局桃園分局員警製單舉發。嗣經原處分機關以「未領有
    駕駛執照駕駛小型車」之違規行為，改依道路交通管理處罰
    條例第21條第1 項第1 款之規定，裁處罰鍰新臺幣（下同）
    8,400 元。
二、異議意旨略以：伊已於100 年1 月24日繳納罰鍰，並於同日
    回復駕照，是以原處分機關依道路交通管理處罰條例第21條
    第1 項第4 款之規定處罰，顯有違行政罰法第4 條之法律保
    留原則，本件裁罰應屬無效。又依照行政程序法第111 條第
    6 款規定，原舉發通知書適用法律顯係明顯而重大之瑕疵，
    再依同法第114 條規定，適用法律錯誤並非得以補正之錯誤
    ，原處分機關更正裁罰之法規依據，不合於上開行政程序法
    規定，是以原舉發通知書適用法規顯有錯誤，係屬無法補正
    之重大違法瑕疵之無效行政處分。為此聲明異議，請求撤銷
    原處分云云。
三、按汽車駕駛執照為駕駛汽車之許可憑證，由駕駛人向公路監
    理機關申請登記，考驗及格後發給之，汽車駕駛人經考驗及
    格，未領取駕駛執照前，不得駕駛汽車，道路交通安全規則
    第50條第1 項定有明文。次按汽車駕駛人，未領有駕駛執照
    駕車者，處新臺幣6 千元以上1 萬2 千元以下罰鍰，道路交
    通管理處罰條例第21條第1 項第1 款定有明文。
四、經查：
（一）異議人前因第187755號交通違規案件，遲未繳納罰款，亦
      未提起聲明異議，原處分機關於民國90年8 月31日逕行註
      銷其原持有之汽車駕駛執照。異議人依據97年5 月28日修
      正之道路交通管理處罰條例第65條第2 項規定，於100 年
      1 月24日至原處分機關繳納第187755號罰鍰後，申請回復
      汽車駕照，於同年3 月1 日方領取駕駛執照。異議人於10
      0 年2 月27日17時5 分，駕駛車牌號碼6261-RY 號小客貨
      車，行經桃園市○○路、慈文路口，因「駕照經註銷仍駕
      駛自小客車」為桃園縣政府警察局桃園分局員警製單舉發
      ，嗣經原處分機關改以「未領有駕駛執照駕駛小型車」之
      違規行為裁處等情，有桃警局交字第DB0000000 號違規通
      知單、桃監裁字第裁52-DB0000000號違反道路交通管理事
      件裁決書、第187755號違規查詢單、汽車駕照吊扣銷查詢
      單、桃園監理站汽車駕駛人螢幕列印、桃園監理站汽車駕
      駛人異動歷史列印各1 紙在卷可稽（見本院卷第17頁、18
      頁、22頁、24至26頁）。是以，異議人之駕駛執照既經註
      銷，在未領取駕駛執照前，猶於上揭時、地駕駛自小客貨
      車行駛於道路，異議人有未領有駕駛執照，仍駕駛小型車
      之違規行為，殆無疑義。
（二）又原處分機關係以異議人「未領有駕駛執照駕駛小型車」
      之違規行為，依道路交通管理處罰條例第21條第1 項第1
      款之規定裁處，非認定異議人違反同條例第21條第1 項第
      4 款之規定，是異議人辯稱原處分機關依道路交通管理處
      罰條例第21條第1 項第4 款之規定處罰，顯有違行政罰法
      第4 條之法律保留原則，本件裁罰應屬無效云云，委不足
      採。
（三）再按原處分機關做成行政處分後，依行政法學通說，對其
      他國家機關具有構成要件效力及確認效力，簡言之，該行
      政處分之內容，原則上對其他行政機關亦具有拘束力，但
      有權審查該行政處分者，則不在此限（例如該處分機關之
      上級機關或相關權責機關、法院等）。又道路交通管理處
      罰條例第8 條第1 項規定：「違反本條例之行為，由左列
      機關處罰之：一、第12條至第68條由公路主管機關處罰。
      二、第69條至第84條由警察機關處罰」，可見原則上警察
      機關僅能舉發行為人之違規事實，至具體處罰內容，則有
      待於公路主管機關（即監理機關）裁決，例外在行為人自
      願依限繳納罰鍰時，始無庸經過監理機關裁決，逕依舉發
      內容結案。準此，監理機關如認定原舉發內容有誤時，自
      得依職權更正舉發內容或裁決不罰。是以，在交通違規事
      件，監理機關對警察機關之舉發具有適當審查之權限，應
      無疑問。故，本件異議人確有未領有駕駛執照，仍駕駛自
      小客車之違規事實，雖桃園縣政府警察局對違規內容之認
      知有誤，然原處分機關依職權更正舉發通知單之舉發條文
      ，乃係其適用法律之權限，況本件經異議人向原處分機關
      申訴後，原處分機關於作成本件裁決書時，即業已依行政
      程序法之相關規定，依職權更正上開誤寫之瑕疵，是尚難
      謂有何明顯重大之瑕疵可言，異議人以此為由聲明不服，
      亦不足採。
五、綜上所述，異議人確有未領有駕駛執照，仍駕駛自小客車之
    違規事實，是原處分機關依道路交通管理處罰條例第21條第
    1 項第1 款之規定，裁處罰鍰8,400 元，於法並無違誤。從
    而，本件異議為無理由，應予駁回。
據上論斷，應依交通事件處理辦法第18條，裁定如主文。
中    華    民    國   100    年    12    月    12    日
                  交通法庭  法  官  吳芙蓉
以上正本證明與原本無異。
如不服本裁定，應於裁定送達後5 日內向本院提出抗告狀。
                            書記官  吳采蓉
中    華    民    國   100    年    12    月    28    日